最高法院刑事判決　　　　　　一○○年度台上字第六一四二號
上　訴　人　葉和盛
上列上訴人因偽造有價證券案件，不服台灣高等法院中華民國九
十九年八月五日第二審判決（九十九年度上訴字第一四五○號，
起訴案號：台灣台北地方法院檢察署九十七年度偵續字第七五九
號），提起上訴，本院判決如下：
    主  文
上訴駁回。
    理  由
按刑事訴訟法第三百七十七條規定，上訴於第三審法院，非以判
決違背法令為理由，不得為之。是提起第三審上訴，應以原判決
違背法令為理由，係屬法定要件。如果上訴理由書狀並未依據卷
內訴訟資料，具體指摘原判決不適用何種法則或如何適用不當，
或所指摘原判決違法情事，顯與法律規定得為第三審上訴理由之
違法情形，不相適合時，均應認其上訴為違背法律上之程式，予
以駁回。本件原判決撤銷第一審之不當判決，改判依修正前刑法
牽連犯規定，仍論處上訴人葉和盛意圖供行使之用，而偽造有價
證券罪刑，已詳敘認定犯罪事實之依據及憑以認定之理由。對上
訴人所辯各節，何以不足採信；告訴人即證人邱大平一就部分枝
節事項前後不甚一致之陳述，如何取捨判斷，以及上訴人係於何
時以何種方法取得空白支票並予偽造等；均依據卷內資料詳予說
明。所為論斷，俱有卷存證據資料可資覆按，從形式上觀察，並
無足以影響判決結果之違背法令情形。上訴意旨就原判決已詳為
論斷及說明之上開事項，再為事實上之爭辯，並對原審採證認事
之職權行使，任意指摘，難謂已符合首揭法定上訴要件。其次，
原判決事實欄記載：上訴人持偽造之系爭支票，於民國九十六年
九月十一日，至不知情之王俊仁住處，商議調現，王俊仁應允並
交付現金新台幣（以下同）四十萬元及四張票面金額合計二十八
萬五千元支票，而加以行使；王俊仁旋於同年月十四日將該支票
存入其妻徐無雙之銀行帳戶內，於同年月十五日兌現等語。此與
王俊仁、徐無雙所述上訴人託請王俊仁軋票，嗣於支票兌現領到
錢後再交付四十萬元及及前述四紙支票等語，雖略有不符。然上
訴人持偽造之支票交付王俊仁，以及王俊仁不知支票之來源之事
實，極為明確。亦即上訴人意圖供行使之用而偽造支票之事證已
明，其於何時或以如何之方式取得王俊仁交付之四十萬元現金及
支票四紙，於判決之結果即不生影響。原判決此部分事實之認定
縱與王俊仁、徐無雙所述不符，亦與法律規定證據上理由矛盾之
違法情形有別，自不得據為合法之上訴理由。至於原判決理由欄
所載：「 (2)被告（上訴人）持涉案支票向王俊仁調現而加以行
使，王俊仁交付等額現金及支票四紙予被告，顯然被告並非利用
不知情王俊仁提示涉案支票，再取得兌現之現金而行使，……」
（見原判決第八頁六、）。係在說明上訴人行使偽造支票之對象
係不知情之王俊仁，而非利用不知情之王俊仁提示行使。此與其
事實之認定亦無齟齬，上訴意旨指係判決理由矛盾之違法，亦有
誤會。其餘上訴意旨，對於原判決究竟如何違背法令，並未依據
卷內資料為具體之指摘，亦難謂已符合首揭法定上訴要件。依上
說明，上訴人關於得上訴本院之偽造有價證券部分，其上訴違背
法律上之程式，應予駁回。又裁判上一罪案件之部分罪名得提起
第三審上訴，其他部分雖不得上訴，依審判不可分原則，第三審
法院亦應併予審判，但以得上訴部分之上訴合法為前提，如該上
訴為不合法，第三審法院既應從程序上予以駁回，而無從為實體
上判決，對其他部分自無從適用審判不可分原則，併為實體上審
判。本件上訴人另牽連犯刑法第三百三十六條第二項之業務侵占
部分，核屬刑事訴訟法第三百七十六條第三款所列案件，原不得
上訴於第三審法院。因得上訴第三審之偽造有價證券部分之上訴
不合法，應從程序上駁回，已如前述，則對於不得上訴第三審之
業務侵占部分，自無從併為實體上審判，應併予駁回。
據上論結，應依刑事訴訟法第三百九十五條前段，判決如主文。
中    華    民    國  一○○  年   十一   月    十    日
                      最高法院刑事第十一庭
                          審判長法官  黃  正  興  
                                法官  許  錦  印  
                                法官  林  瑞  斌  
                                法官  陳  春  秋  
                                法官  謝  靜  恒  
本件正本證明與原本無異
                                      書  記  官  
中    華    民    國  一○○  年   十一   月   十五   日
                                                      v